臺灣宜蘭地方法院刑事判決
110年度易字第272號
公  訴  人  臺灣宜蘭地方檢察署檢察官
被      告  宋勇廷


上列被告因竊盜案件，經檢察官提起公訴（110年度偵字第2242
號），被告因就被訴事實均為有罪之陳述，經告以簡式審判程序
之旨並聽取檢察官及被告之意見後，改行簡式審判程序並判決如
下：
    主    文
宋勇廷犯攜帶兇器竊盜罪，累犯，處有期徒刑肆月，如易科罰金
，以新臺幣壹仟元折算壹日。
未扣案美工刀壹把沒收，於全部或一部不能沒收或不宜執行沒收
時，追徵其價額。
    犯罪事實
一、宋勇廷於民國一百十年一月十一日二十一時許，在宜蘭縣○○
    市○○路○段○○○號操作陳逸晏擺設該處之選物販賣機，因見該
    部機台專用之ＪＳ爪於夾取商品後，因棉繩斷裂致與所夾取之
    商品一併落至機台出貨口，竟基於為自己不法所有之意圖而
    持其所有客觀上足以對人之生命、身體、安全造成危害之兇
    器美工刀一把，割斷該部機台連接ＪＳ爪之黑色線圈而竊得ＪＳ
    爪並駕車離去。嗣經陳逸晏發覺該部機台之ＪＳ爪失竊而報警
    後，經警調閱監視錄影紀錄而循線查悉上情。
二、案經宜蘭縣政府警察局宜蘭分局報告臺灣宜蘭地方檢察署檢
    察官偵查起訴。
    理    由
一、上揭犯罪事實，業據被告宋勇廷於本院審理中坦承不諱，核
    與證人即被害人陳逸晏於警詢證述及偵查結證情節相符，復
    有現場照片、監視錄影截圖照片及車輛詳細資料報表在卷可
    佐，堪認被告之自白是與真實相符而可採信。本件事證已臻
    明確，被告犯行洵足認定，應予依法論科。
二、按刑法第三百二十一條第一項第三款之攜帶兇器竊盜罪，係
    以行為人攜帶兇器為加重條件。而此所謂兇器，種類並無限
    制，舉凡客觀上足以對人之生命、身體、安全構成威脅，具
    有危險性之兇器為已足，亦不以攜帶之初即有行兇之意圖為
    必要（最高法院七十九年台上字第五二五三號判例意旨參照
    ）。查被告於上開時、地，持其所有供割斷機台與ＪＳ爪連接
    之黑色線圈之美工刀，乃金屬材質所製工具，質地堅硬且具
    鋒利刀刃，若持以行兇，客觀上顯足以對人之生命、身體、
    安全造成危害，當屬兇器無訛。故核被告之所為，係犯刑法
    第三百二十一條第一項第三款之攜帶兇器竊盜罪。
三、被告宋勇廷前因妨害自由案件，經臺灣基隆地方法院以一百
    零四年度基簡字第一三一二號判決判處有期徒刑五月確定，
    一百零五年五月十七日易科罰金執行完畢等情，見卷附臺灣
    高等法院被告前案紀錄表即明，是其於有期徒刑執行完畢後
    五年內，故意再犯有期徒刑以上之本罪，依刑法第四十七條
    第一項規定已構成累犯。惟依司法院釋字第七七五號解釋闡
    釋之意旨，構成累犯者苟不分情節，基於累犯者有其特別惡
    性及對刑罰反應力薄弱之立法理由，一律加重最低本刑，將
    可能致生行為人所受之刑罰超過其所應負擔罪責之情而不符
    罪刑相當原則，故本院斟酌被告之前案紀錄及其他刑法第五
    十七條所列事項，認被告前述所犯妨害自由罪之罪名、罪質
    、行為態樣、犯罪情節與其所犯本件之竊盜罪迥異，是被告
    雖於前案執行完畢後五年內再犯本罪，然依卷內事證，尚難
    認其具有特別之惡性或對刑罰反應力特別薄弱之情形，本院
    是認尚無依刑法第四十七條第一項加重法定最低本刑之必要
    ，爰不予加重其最低本刑。
四、按犯罪之情狀顯可憫恕，認科以最低度刑仍嫌過重者，得酌
    量減輕其刑。刑法第59條定有明文。該條所規定之酌量減輕
    其刑，係裁判上之減輕，必以犯罪之情狀可憫恕，認為宣告
    法定最低度之刑猶嫌過重者，始有其適用。又刑法第59條規
    定犯罪之情狀可憫恕者，得酌量減輕其刑，其所謂犯罪之情
    狀，與同法第五十七條規定科刑時應審酌之一切情狀，並非
    截然不同之領域，於裁判上酌減其刑時，應就犯罪一切情狀
    （包括第五十七條所列舉之十款事項），予以全盤考量，審
    酌其犯罪有無可憫恕之事由（即有無特殊之原因與環境，在
    客觀上足以引起一般同情，以及宣告法定低度刑，是否猶嫌
    過重等等），以為判斷（最高法院九十五年度台上字第六一
    五七號判決意旨參照）。查刑法第三百二十一條第一項第三
    款攜帶兇器竊盜罪之法定本刑為有期徒刑六月以上五年以下
    ，得併科五十萬元以下罰金，處罰非謂不嚴厲，是在具體個
    案中，自應考量行為人之主觀惡性、客觀犯行等一切情狀，
    斟酌有無情輕法重之情形，倘認處以相當刑罰即足以懲儆並
    可達防衛社會目的而無量處六月以上有期徒刑之必要者，允
    宜妥慎適用刑法第五十九條規定酌量減輕其刑，期使個案裁
    判之量刑能斟酌至當，符合罪刑相當原則及比例、平等原則
    。查被告係於操作被害人陳逸晏擺設之選物販賣機時，突因
    該部機台專用之ＪＳ爪於夾取商品後，因棉繩斷裂致與所夾取
    之商品一併落至機台出貨口，始生貪念而持其所有客觀上足
    以對人之生命、身體、安全造成危害之兇器美工刀割斷該部
    機台連接ＪＳ爪之黑色線圈而竊得ＪＳ爪，然見卷附和解書，可
    知其於一百十年四月七日經檢察官偵訊後，旋與被害人達成
    和解並賠償被害人新臺幣（下同）三千元，堪認被告雖因一
    時貪念而罹刑典，但犯後業知坦認犯行且賠付該只ＪＳ爪與被
    害人因機台受損萌生之營業損失，洵有悔悟之意，是衡酌被
    告所為本件犯行之整體犯罪動機、目的、手段、犯後態度等
    情狀以觀，本院認被告惡性並非重大，再參以被害人於警詢
    明確陳稱：無意對對方提出告訴，僅望對方賠償ＪＳ爪及數日
    無法營業之損失等語，認若對被告科以刑法第三百二十一條
    第一項第三款所定最低之刑，客觀上猶屬過苛，實有情輕法
    重之失衡而可資憫恕之處，爰依刑法第五十九條規定，就被
    告所犯攜帶兇器竊盜罪予以減輕其刑，以求量刑之妥適平衡
    。
五、審酌被告不依憑己力循正當途徑獲取所需，反以行竊方式侵
    害被害人之財產法益，造成被害人受有財產上損害且影響其
    所經營選物販賣機受損機台之正常營運，所為非是，並兼衡
    其已坦承犯行，並與被害人達成和解而賠付被害人損失如前
    述，再衡諸其係高中畢業之教育程度，已婚，育有二子，目
    前同為經營選物販賣機業者之生活態樣暨其之犯罪動機、目
    的、手段、造成社會整體防衛機制之破壞程度等一切情狀，
    爰依法量處如主文第一項所示之刑，並諭知易科罰金之折算
    標準。
六、按犯罪所得，屬於犯罪行為人者，沒收之。宣告前二條之沒
    收或追徵，有過苛之虞、欠缺刑法上之重要性、犯罪所得價
    值低微，或為維持受宣告人生活條件之必要者，得不宣告或
    酌減之。刑法第三十八條之一第一項前段及第三十八條之二
    第二項分別定有明文。查被告宋勇廷竊得被害人陳逸晏所有
    價值二千元之ＪＳ爪後，業與被害人達成和解並賠償連同該只
    ＪＳ爪及該部機台受損之營業損失共計三千元如前述，顯見被
    害人所受損害已獲填補，苟再就被告之犯罪所得ＪＳ爪宣告沒
    收自屬過苛，爰依刑法第三十八條之二第二項規定，不就被
    告之犯罪所得併予沒收或追繳。末以，供犯罪所用、犯罪預
    備之物或犯罪所生之物，屬於犯罪行為人者，得沒收之。前
    二項之沒收，於全部或一部不能沒收或不宜執行沒收時，追
    徵其價額。刑法第三十八條第二項、第四項分別定有明文。
    查被告用以行竊之美工刀一把雖未扣案，然據其於本院審理
    時供承該把美工刀乃其所有且供本件犯罪所用之物，爰依刑
    法第三十八條第二項、第四項併予宣告沒收之，並於全部或
    一部不能沒收或不宜執行沒收時，追徵其價額。
據上論斷，應依刑事訴訟法第二百七十三條之一第一項、第二百
九十九條第一項前段，判決如主文。
本案經檢察官劉憲英到庭執行職務。 
中　　華　　民　　國　　110 　年　　9 　　月　　8 　　日
                    刑事第五庭法  官  陳嘉年
以上正本證明與原本無異。
如不服本判決應於收受本判決後20日內向本院提出上訴書狀，並
應敘述具體理由。若未敘述理由者，應於上訴期間屆滿後20日內
向本院補提理由書狀(均須按他造當事人之人數附繕本)。
                              書記官  陳蒼仁
中　　華　　民　　國　　110 　年　　9 　　月　　8 　　日
附錄本案論罪科刑法條全文
刑法第321條第1項第3款
犯竊盜罪而有下列情形之一者，處6月以上5年以下有期徒刑，得
併科50萬元以下罰金：
三、攜帶兇器而犯之。